---
title: 'Exercice 2.2 : Indexation et fichier de données'
author: "Miranda Melson."
date: "8/06/2021"
output:
  beamer_presentation: default
  ioslides_presentation: default
---


Vous utiliserez le fichier de données **migration** fourni sous format **.csv.**

## Exercice 1

1. Importer le fichier migration.csv dans RStudio.

```{r}
rm(list = ls())
library(tidyverse)

migration <- read.csv("../Données/migration.csv")
```

2. Changer les noms des variables **Value**, **INT** et **GEO** respectivement en **persons**, **type** et **location**
```{r}
names(migration)[6] <- "persons"
names(migration)[3] <- "type"
names(migration)[2] <- "location"
```

3. Créer un fichier de données **mig** filtrant les valeurs de l'Ontario et du Québec dont la migration trimestrielle (variable **persons**) est supérieure à la migration trimestrielle moyenne.

```{r}
mig <- migration %>%
  filter(location == "Ontario" | location == "Quebec") %>%
  arrange(desc(persons))

```

## Exercice 2

1. Dans le fichier **mig**, changer les valeurs de la variable **persons** de façon à ce que les valeurs soient négatives si le type de migration est **Out-migrants**.
```{r}
mig <- mig %>%
  mutate(persons = as.factor(ifelse(type == "Out-migrants", -1 * mig$persons, mig$persons)))

```

2. A partir du fichier **mig**, créer une variable fictive (binaire) **out_mig** qui prend la valeur 1 si la migration trimestrielle est négative, puis compter le nombre d'observations correspondantes dans chaque province/territoire.

mig <- mig %>%
  mutate(out_mig = if_else(persons < 0, 1, 0)) %>%
  count(location)


mig <-
  mig %>% 
  mutate(out_mig = 1, case_when
         (persons < 0 ~ 1)) %>% 
  count(location)

Cannot solve

## Exercice 3

1. Dans le fichier **mig**, scinder la variable **Ref_Date** en deux variable **year** et **month**


2. Calculer le minimum, le maximum et l'écart-type de la migration trimestrielle pour chaque année.
