---
title: 'Labo 1 : Indexation et fichier de données'
author: "Visseho Adjiwanou, PhD."
date: "26/05/2021"
output:
  beamer_presentation: default
  ioslides_presentation: default
---

Ce Labo utilise le fichier de données classdata2021 fourni sous format .csv.



## Exercice 1

1. Importer le fichier classdata2021.csv dans RStudio.
```{r}
setwd("C:/Users/mmels/OneDrive/Desktop/sicss_montreal/Cours_SICSS_Montreal/Semaine1_Formation_Intensive_R/Jour1_Introduction/Données")
class_data <- read.csv("classdata2021.csv")

head(class_data)
```

2. Quelles sont les dimensions de ce fichier de données ?

# 162 rows (obs.) and 6 columns (variables)

3. Obtenir un sous-ensemble du fichier contenant la 1ère et la 3ème colonne et de la 2ème à la 4ème ligne.

```{r}
sous_ensemble <- c(class_data[2,], class_data[4,], class_data[,1], class_data[,3])
sous_ensemble
```  

## Exercice 2

1. Calculer la moyenne des variables "height" et "shoe.size". (Astuce : possible d'utiliser la fonction colMeans())
2. Créer un nouveau fichier de données "gender_height" contenant les observations de 4 à 10 et les variables "gender" et "height".
3. Déterminer la taille des femmes à partir de ce fichier.

## Exercice 3

Déterminer la couleur des cheveux ("hair.color") des 25% personnes les plus grandes en taille ("height").
